臺灣新北地方法院行政訴訟判決　　　　　110年度交字第679號
原　　　告　徐偉驥
被　　　告　新北市政府交通事件裁決處

代　表　人　李忠台（處長）

訴訟代理人　黃慧婷　律師
上列當事人間因交通裁決事件，原告不服被告民國110 年9 月16
日新北裁催字第48-ZAC000000號裁決，向本院提起行政訴訟，本
院判決如下：
    主  文
一、原告之訴駁回。
二、訴訟費用新臺幣參佰元由原告負擔。
    事實及理由
壹、程序方面：
    原告不服被告所為道路交通管理處罰條例第8 條之裁決而提
    起撤銷訴訟，依行政訴訟法第237 條之1 ，應適用交通裁決
    事件訴訟程序。本件因卷證資料已經明確，本院依同法第23
    7 條之7 規定，不經言詞辯論，直接裁判。
貳、實體方面：
一、爭訟概要：
    緣原告所有車牌號碼000-0000號自用小客車（下稱系爭汽車
    ）於民國110 年6 月24日23時37分行駛於國道1 號南向53.2
    公里（高架）處時，因有「速限100 公里，經雷達（射）測
    定行速為167 公里，超速67公里（雷射為一對一單點測速，
    相片上十字標為測速瞄準點）」之違規事實，經內政部警政
    署國道公路警察局第一公路警察大隊警員以非固定式科學儀
    器採證後認定違規屬實，遂於110 年7 月16日填製國道警交
    字第ZAC000000 號舉發違反道路交通管理事件通知單逕行舉
    發，記載應到案日期為110 年8 月30日前，並移送被告處理
    。原告於110 年8 月12日提出申訴，嗣經被告調查認定原告
    有上開違規事實，乃依道路交通管理處罰條例第43條第1 項
    第2 款、第5 項前段（漏載）、第24條（第1 項第3 款）、
    第63條第1 項（第3 款）及違反道路交通管理事件統一裁罰
    基準表規定，以110 年9 月16日新北裁催字第48-ZAC000000
    號違反道路交通管理事件裁決書（下稱原處分），裁處原告
    罰鍰新臺幣（下同）8,000 元，記違規點數3 點，並應參加
    道路交通安全講習。原告不服，遂提起本件行政訴訟。
二、原告起訴主張及聲明：
㈠、主張要旨：
    相片中前車頭大牌未照出，且圖片中都是大燈燈光，照片中
    共三台車輛行駛，故懷疑測速為其他車輛。
㈡、聲明：⑴原處分撤銷。⑵訴訟費用由被告負擔。
三、被告答辯及聲明：
㈠、答辯要旨：
⑴、本件執行測速照相之警員已於本件原告違規地點( 五楊高架
    南向52.8591km)前559.1 公尺處( 五楊高架南向52.3km) 設
    置警52警示牌面，有現場採證照片及警員之回復內容可稽(
    被證5)，警告標牌之設置已符合處罰條例第7 之2 條之規定
    無誤；另原舉發單位亦檢附當時使用之測速儀器之合格審驗
    證明書，並於其職務報告中說明：「檢視違規車輛前、後號
    牌為『000-0000』，查詢該車車籍、廠牌、顏色等外觀與雷
    射槍影像相符，且雷射槍測得數值後持續錄影至員警轉身追
    瞄該車車尾( 檔案時間為23時57分58秒) ，過程中雷射槍十
    字標追瞄未離開目標車輛，亦未被其他車輛阻擋，故十分肯
    定違規車輛係000-0000號自小客車」( 被證5)，足證警員所
    測得之違規結果，乃是在無其他干擾因素之情形下以經審驗
    合格之科學儀器採證所得之結果，參採證影片( 附件一「
    945 5b5b0e2fd49a00000000d7ff8fdb6c31_0000000A00_A00_
    ATT _ATTCH1 1. p4 」) 及影片截圖( 被證5)可證，車牌號
    碼要屬相當明確，並無任何模糊不清之情形，應無誤判之可
    能，原告所執之理由俱難為撤銷原處分之依據。
⑵、原告既為合法考領汽車駕駛執照之人，有汽車車籍查詢資料
    及駕駛人基本資料（被證6 ）為憑，其對上述規定應知之甚
    詳，並應確實遵守。是原告前揭所述，無非單方所執之詞，
    委無足取。
㈡、聲明：⑴原告之訴駁回。⑵訴訟費用由原告負擔。
四、爭點：
    本件警員當時測速鎖定之目標車輛，是否確為系爭汽車？
五、本院的判斷：
㈠、前提事實：
    爭訟概要欄所載之事實，除上開爭點外，其餘事實業據原告
    於起訴狀所不爭執，且有國道警交字第ZAC000000 號舉發違
    反道路交通管理事件通知單及其送達證明、原告申訴書、內
    政部警政署國道公路警察局第一公路警察大隊110 年8 月24
    日國道警一交字第1101707556號函、新北裁催字第48-ZAC00
    0000號違反道路交通管理事件裁決書及其送達證書、內政部
    警政署國道公路警察局第一公路警察大隊110 年10月13日國
    道警一交字第1101708842號函、測速採證照片、職務報告、
    測速取締標誌照片、雷射測速儀檢定合格證書、汽車車籍查
    詢資料及駕駛人基本資料、採證光碟（見本院卷第51頁至第
    83頁）足資佐證，自堪認定。
㈡、應適用之法令：
⑴、道路交通管理處罰條例第7 條之2 第1 項第7 款、第2 項第
    9 款、第3 項、第4 項：「汽車駕駛人之行為有下列情形之
    一，當場不能或不宜攔截製單舉發者，得逕行舉發：七、經
    以科學儀器取得證據資料證明其行為違規。前項第七款之科
    學儀器應採固定式，並定期於網站公布其設置地點。但汽車
    駕駛人之行為屬下列情形之一者，不在此限：九、行車速度
    超過規定之最高速限或低於規定之最低速限。對於前項第九
    款之違規行為，採用固定或非固定式科學儀器取得證據資料
    證明者，於一般道路應於一百公尺至三百公尺間，於高速公
    路、快速公路應於三百公尺至一千公尺間，明顯標示之；其
    定點當場攔截製單舉發者，亦同。第一項逕行舉發，應記明
    車輛牌照號碼、車型等可資辨明之資料，以汽車所有人為被
    通知人製單舉發。」。
⑵、道路交通管理處罰條例第24條第1 項第3 款：「汽車駕駛人
    ，有下列情形之一者，應接受道路交通安全講習：三、有第
    四十三條規定之情形。」。
⑶、道路交通管理處罰條例第43條第1 項第2 款、第4 項前段、
    第5 項前段：「汽車駕駛人，駕駛汽車有下列情形之一者，
    處新臺幣六千元以上二萬四千元以下罰鍰，並當場禁止其駕
    駛：二、行車速度，超過規定之最高時速六十公里。汽車駕
    駛人有第一項第一款至第四款或前項行為者，並吊扣該汽車
    牌照三個月。汽車駕駛人違反第一項、第三項規定者，應接
    受道路交通安全講習。」。
⑷、道路交通管理處罰條例第63條第1 項第3 款：「汽車駕駛人
    有下列各款所列條款之一者，除依原條款處罰鍰外，並予記
    點：三、有第四十三條、第五十三條或第五十三條之一情形
    之一者，各記違規點數三點。」。
⑸、道路交通管理處罰條例第85條第4 項：「依本條例規定逕行
    舉發或同時併處罰其他人之案件，推定受逕行舉發人或該其
    他人有過失。」。
⑹、按「本細則依道路交通管理處罰條例第九十二條第四項規定
    訂定之。」、「處理違反道路交通管理事件之程序及統一裁
    罰基準，依本細則之規定辦理。前項統一裁罰基準，如附件
    違反道路交通管理事件統一裁罰基準表。」，違反道路交通
    管理事件統一裁罰基準及處理細則第1 條、第2 條第1 項、
    第2 項分別亦有明定，是違反道路交通管理事件統一裁罰基
    準及處理細則即係基於法律之授權所訂定，而該處理違反道
    路交通管理事件之統一裁罰基準（即「違反道路交通管理事
    件統一裁罰基準表」）已考量「違反事件」、「法條依據」
    、「法定罰鍰額度或其他處罰」、「違規車種類別或違規情
    節」、「期限內繳納或到案聽候裁決者」、「逾越應到案期
    限30日內，繳納罰鍰或到案聽候裁決者」、「逾越應到案期
    限30日以上60日以內，繳納罰鍰或到案聽候裁決者」、「逾
    越應到案期限60日以上，繳納罰鍰或逕行裁決處罰者」等因
    素，作為裁量之標準，並未違反授權之目的及裁量權之本質
    ，是其不僅直接對外發生效力，且被告亦應受其拘束而適用
    之。
㈢、依道路交通管理處罰條例第7 之2 條第3 項規定，對於前項
    第9 款之違規行為，採用固定或非固定式科學儀器取得證據
    資料證明者，於一般道路應於100 公尺至300 公尺間，於高
    速公路、快速公路應於300 公尺至1,000 公尺間，明顯標示
    之；其定點當場攔截製單舉發者，亦同。而本件上游路段已
    於違規地點前559.1 公尺（警員於五楊高架南向53.2公里處
    面對來車執行測速，而以測距340.9 公尺測得本件車輛違規
    超速，則其違規地點為52.8591 公里處，而測速取締標誌設
    置在52.3公里處，二者間隔0.5591公里即為559. 1公尺）處
    設置有測速取締標誌，有測速採證照片及測速取締標誌照片
    可證（見本院卷第71、75頁），是以測速取締標誌之設置已
    符合前揭道路交通管理處罰條例第7 條之2 第3 項之規定無
    誤。
㈣、原告之行政訴訟意旨略以：「相片中前車頭大牌未照出，且
    圖片中都是大燈燈光，照片中共三台車輛行駛，故懷疑測速
    為其他車輛。」等語置辯。惟查：
⑴、本件拍攝違規車輛超速之測速儀器，係規格為：「200Hz 照
    相式」、廠牌為：「LTI 」、型號為：「TruCAMII」、器號
    為：「TC007987」、檢定合格單號碼為：「M0GB0000000 」
    之雷射測速儀，業於110 年4 月13日檢定合格，有效期限至
    111 年4 月30日，並於「06/24/2021」「23:37:48」在「速
    限：100km/h 」之「國道一號高架南向53.2公里」，偵測到
    本件違規車輛之車速達「167km/h 」，有測速採證照片、財
    團法人臺灣商品檢測驗證中心雷射測速儀檢定合格證書（見
    本院卷第71、77頁）附卷可憑。又經濟部標準檢驗局係負責
    國家標準制定及檢驗之機構，經依法委託財團法人臺灣商品
    檢測驗證中心而檢驗並發給之證書，自有相當之公信力，原
    告復未提出證據證明該雷射測速儀有何等故障或失準情事，
    足證本件執以採證之雷射測速儀之準確度堪值信賴，而由該
    測速儀器所測得之數據資料當屬正確無訛。復依舉發警員所
    製作職務報告略以：「職警員魏光興擔服110 年6 月24日20
    時至25日2 時巡邏勤務，於五楊高架南向53公里200 公尺避
    車彎處，以手持編號TC007987雷射槍面對主線來車進行測速
    取締；23時37分（按誤載為57分）48秒測得本案違規車輛（
    行駛高架外側車道）行速達167 公里/ 小時....檢視違規車
    輛前、後號牌為『000-0000』，查詢該車車籍、廠牌、顏色
    等外觀與雷射槍影像相符，且雷射槍測得數值後持續錄影至
    員警轉身追瞄該車車尾，過程中雷射槍十字標追瞄未離開目
    標車輛，亦未被其他車輛阻擋，故十分肯定違規車輛係000-
    0000號自小客車」（見本院卷第73頁），其並提出前揭測速
    採證照片（見本院卷第71、72頁）而顯示十字標瞄準主線外
    側車道之車輛進行測速（該右側行駛穿越虛線內之車輛及左
    側行駛主線內側車道之車輛均非十字標瞄準之標的），且其
    測速時以雷射槍十字標瞄準系爭汽車之前號牌，再於系爭汽
    車通過後持續追瞄該車之後號牌，亦均清晰錄得所偵測車輛
    之前、後號牌明確為『000-0000』一節，互核相符。
⑵、綜上，足認系爭汽車於110 年6 月24日23時37分行駛於國道
    1 號南向53.2公里（高架）處時，有「速限100 公里，經雷
    射測定行速為167 公里，超速67公里」之違規事實無訛。再
    依現行法律規定，行政法院處理交通事件，並不限於科學儀
    器所採證據，惟仍須就事件所涉相關證據資料，包括供述及
    非供述證據，依據證據法則，憑以認定行為人交通違規行為
    之有無，此乃因交通違規事件之特性，行為態樣甚多，復不
    乏瞬間稍縱即逝之違規行為，亦不易即時利用科學儀器，取
    得證據資料。若舉發員警係親眼見聞違規經過，並書寫於公
    文書，仍不失為認定交通違規事實有無之證據方法。況警員
    舉發交通違規，係依道路交通管理處罰條例授權所為之職權
    行使。而汽機車違規行為之取締，揆其行為本質，多係發生
    於瞬間，通常需由當場執行取締違規公務員之認識及判斷，
    且必須為立即取締作為，此為達成維持交通秩序目的所必要
    。況依道路交通管理處罰條例之規定，此種立即性之舉發違
    規，需依警員之認知判斷，並無必須另有其他積極證據佐證
    ，始構成處分要件之規定，此係因執行職務之公務員，通常
    多具有一定之考選資格與專業訓練，且其執法之對象係不特
    定之大眾，經立法政策考量結果，原則上執法人員立場具有
    客觀、公正與公平之特質，而無故意偏頗之虞。復參酌舉發
    機關之舉發警員身為執法人員與原告並不相識、亦無任何仇
    隙，或有何糾葛之利害關係，殊無甘冒負刑事罪責，故為虛
    構情節誣陷不利於原告之必要與事理，而本院復查無任何證
    據足資證明執勤警員有何捏造事實違法取締之不法情事及不
    法動機，復有上開測速採證照片之內容可資佐證，則應認舉
    發警員本其維護交通秩序、安全職責所為本件舉發之違規情
    節，足堪採為憑信。此外，原告於申訴時亦主張自承：照片
    中本人車於車道中線等語，亦即，系爭汽車確實行駛在主線
    外側車道（右側尚有穿越虛線之非主線車道），而其左右兩
    側車道之車輛均非十字標瞄準之標的，該左右二車即非測速
    採證之車輛甚明。從而，本件如前所述既經舉發警員執勤測
    速並持續追瞄系爭汽車屬實，自無從以該測速數值照片未見
    所偵測車輛之車牌號碼（此涉及儀器之有限功能始有以錄影
    方式存證之必要）、照片內兩旁有非十字標瞄準之車輛，即
    得作為撤銷原處分之依據。是原告本件主張，尚乏依據，要
    難憑採。
⑶、本件屬依道路交通管理處罰條例之規定而逕行舉發或同時併
    處罰其他人之案件，則依前揭道路交通管理處罰條例第85條
    第4 項之規定，應推定受逕行舉發人或該其他人有過失有過
    失，而原告並未主張或證明其就本件超速違規事實之發生，
    於其本應負理性、謹慎之駕駛人義務情形，仍有何主觀上得
    予免責之事由，是其具備責任條件一事，亦核屬明確。
㈤、本件判決基礎已經明確，兩造其餘的攻擊防禦方法及訴訟資
    料經本院斟酌後，核與判決結果不生影響，無一一論述及調
    查之必要，一併說明。
六、結論：原處分並無違誤，原告訴請撤銷為無理由，應予駁回
    。本件第一審裁判費為300 元，所以確定第一審訴訟費用額
    為300 元，由原告負擔。
七、依行政訴訟法第195 條第1 項後段、第236 條、第98條第1
    項前段、第237 條之8 第1 項、第237 條之9 第1 項，判決
    如主文。
中    華    民    國   110    年    11    月    29    日
                  行政訴訟庭  法  官  陳伯厚
一、上為正本係照原本作成。
二、如不服本判決，應於判決送達後20日內，向本院提出上訴狀
    並表明上訴理由（原判決所違背之法令及其具體內容或依訴
    訟資料可認為原判決有違背法令的具體事實），其未載明上
    訴理由者，應於提出上訴後 20 日內向本院補提理由書（上
    訴狀及上訴理由書均須按他造人數附繕本，如未按期補提上
    訴理由書，則逕予駁回上訴），並應繳納上訴裁判費新臺幣
    750 元。
                              書記官  陳柔吟
中    華    民    國   110    年    11    月    30    日